【裁判字號】    98,小上,23
【裁判日期】    980921
【裁判案由】    損害賠償
【裁判全文】
臺灣高雄地方法院民事裁定              98年度小上字第23號
上  訴  人  中南海物業管理顧問有限公司
法定代理人  乙○○
訴訟代理人  丙○○
被 上 訴人  快可麗大樓管理委員會
法定代理人  甲○○
上列當事人間請求損害賠償事件，上訴人對於民國98年6 月12日
本院高雄簡易庭98年度雄小字第1372號第一審判決提起上訴，本
院裁定如下：
    主    文
上訴駁回。
第二審訴訟費用新臺幣壹仟伍佰元由上訴人負擔。
    理    由
一、按對於小額程序第一審判決之上訴，非以其違背法令為理由
    ，不得為之；又上訴狀內應記載上訴理由，表明下列各款事
    項：(一)原判決所違背之法令及其具體內容、(二)依訴訟資料可
    認為原判決有違背法令之具體事實，民事訴訟法第436 條之
    24第2 項、第436 條之25分別定有明文。所謂判決違背法令
    ，乃指判決不適用法規或適用不當，為同法第468 條所明定
    ，此亦為小額事件之上訴程序所準用（民事訴訟法第436 條
    之32第2 項參照）。故對小額訴訟程序之第一審判決提起上
    訴時，其上訴狀或理由書應具體指摘原判決有何不適用法規
    或適用法規不當之情形，並揭示該法規之條項或其內容；若
    係成文法以外之法則，應揭示該法則之旨趣；倘為司法院解
    釋或最高法院之判例，則應揭示該判解之字號或其內容；如
    依民事訴訟法第469 條第1 款至第5 款所列情形為理由時，
    其上訴狀或理由書應揭示合於該條款之事實（最高法院71年
    台上字第314 號判例參照）。如其上訴狀未依此項方法表明
    理由，其上訴即不合法，應駁回其上訴，同法第436 條之32
    第2 項準用第444 條第1 項前段亦有明文。
二、上訴意旨略以：依據上訴人與被上訴人所簽訂系爭契約（即
    駐衛管理契約書）第2 條第3 項業已明文規定兩造若未於契
    約期滿前以書面通知不續約，則視同該契約自動延長有效期
    限1 年，此乃大樓大廈管理業界普遍存在之習慣，亦符合管
    理委員會如欲重行招標之作業期間，基於契約自由原則，應
    屬合理；又系爭契約第2 條第2 項規定契約生效後如甲方（
    即被上訴人）欲中途終止契約，應於30日前以書面提出要求
    ，否則以違約論，應償付他方1 個月之管理費用等語，係考
    量如被上訴人在契約有效期間任意終止契約，勢將造成上訴
    人費用及成本增加，因此方定有懲罰性違約金之約定，使雙
    方有充裕時間進行後續作業以避免損害；再者，被上訴人已
    有多年簽約經驗，對於契約條款及權利理應知之甚詳，然其
    既未依上揭契約規定於約定期間內通知不續約，復未與上訴
    人協議修訂契約，旋於民國98年1 月29日發函通知終止契約
    ，以致上訴人無法即時處理後續調派作業，顯係於不利於上
    訴人之時期惡意終止契約，有違誠信原則。原判決未能審酌
    上情且探求系爭契約真意，逕以系爭契約第2 條第3 項規定
    違反民法第247 條之1 第3 款規定應屬無效為由，遽為上訴
    人敗訴之判決，顯係適用法規不當，明顯違背法令，爰依法
    提起本件上訴。並聲明原判決廢棄等語。
三、經查：原審業已針對系爭契約第2 條2 項所定契約未於約定
    期間通知不予續約即行自動延長，與同條第3 項於契約有效
    期間內，未於約定期間要求終止契約即應支付違約金等規定
    內容交參以觀，並兼衡兩造依該契約所生各項權利義務，復
    審酌上訴人遲至98年1 月中旬方始送交新契約以供被上訴人
    閱覽，以致被上訴人於系爭契約終止（即98年1 月31日）前
    30日根本無從審閱新約內容，顯已限制被上訴人行使契約權
    利等諸般情事，遂認系爭契約第2 條3 項規定要屬違反民法
    第247 條之1 第3 款規定應屬無效，進而推論系爭契約既已
    於98年1 月31日因屆期而告終止，自無庸負擔該契約第2 條
    第3 項所定違約責任，並於判決理由斟酌全辯論意旨暨相關
    事證後詳予論述。然細繹本件上訴理由無非僅係上訴人片面
    指摘原審就系爭契約條款是否有效所持之法律見解不當，並
    引用原審判決時之攻擊防禦方法作為上訴理由，既未具體指
    明原判決有何不適用法規或適用法規不當，或有民事訴訟法
    第469 條第1 款至第5 款所稱當然違背法令之情事，及符合
    該條款要件之具體事實，亦未能提出原審判決理由是否違反
    現行法律規定或其他法則之明確依據，職是，本件上訴尚難
    認謂已合法表明上訴理由，揆諸前揭說明，依首揭說明，應
    認其上訴為不合法。
四、復按於小額訴訟之上訴程序，法院為訴訟費用之裁判時，應
    確定其費用額，民事訴訟法第436 條之19第1 項、第436 條
    之32第1 項定有明文。本件第二審裁判費用為新台幣1500元
    ，應由上訴人負擔，爰併為裁定如主文第2 項所示。
五、結論：本件上訴為不合法，依民事訴訟法第436 之32第1 項
    、第2 項、第436 條之19第1 項、第444 條第1 項前段、第
    95條、第78條，裁定如主文。
中    華    民    國    98    年    9     月    21    日
                  民事第六庭  審判長法官 楊國祥
                                    法官 林書慧
                                    法官 陳明呈
以上正本係照原本作成。
本裁定不得抗告。
中    華    民    國    98    年     9    月    21    日
                              書記官  劉音利


司法院資訊處製作；財團法人民間司法改革基金會備份。
